臺灣臺南地方法院民事判決　　　　　　　99年度訴字第1514號
原　　　告　鍾楊秀鳳
訴訟代理人　王正宏律師
複代理人　　黃昭雄律師
被　　　告　黃進治
訴訟代理人　賴鴻鳴律師
　　　　　　黃俊達律師
　　　　　　粘怡華律師
　　　　　　蘇文斌律師
上列當事人間請求該屋還地等事件，經本院於民國100年6月16日
言詞辯論終結，判決如下：
    主  文
被告應將坐落臺南市官田區○○○段343之3地號土地上如附圖所
示甲部分面積472平方公尺、乙部分面積14平方公尺之地上物拆
除，並將附圖所示甲、乙、Ａ、Ｂ部分面積計2,367平方公尺之
土地返還原告。
被告應給付原告新台幣玖萬捌仟肆佰陸拾柒元，及自民國99年12
月28日起至被告拆除第一項地上物並交還土地之日止，按月給付
原告新臺幣壹仟陸佰肆拾壹元。
原告其餘之訴駁回。
訴訟費用由被告負擔。
本判決原告勝訴部分，於原告以新臺幣肆拾壹萬零貳佰捌拾元供
擔保後，得假執行。但被告如以新臺幣壹佰貳拾萬零捌佰肆拾
元為原告預供擔保後，得免為假執行。
原告其餘假執行之聲請駁回。
    事實及理由
壹、程序方面：
    按訴狀送達後，原告不得將原訴變更或追加他訴，但請求之
    基礎事實同一者，不在此限；又被告於訴之變更或追加無異
    議，而為本案之言詞辯論者，視為同意變更或追加；又不變
    更訴訟標的，而補充或更正事實上或法律上之陳述者，非為
    訴之變更或追加，民事訴訟法第256條定有明文。民事訴訟
    法第255條第1項第2款、第255條第2項、第256條分別定有明
    文。本件原告起訴時原請求：1.被告應將坐落臺南市官田區
    （民國99年12月25日臺南縣市合併改制前為臺南縣官田鄉，
    下同）三塊厝段343之3地號土地上如附圖所示Ａ部分面積約
    1,200平方公尺之地上物拆除（面積待實測後更正），並將
    土地返還原告。2.被告應給付原告新台幣（下同）62,400元
    ，並自起訴狀繕本送達翌日起至拆除第一項地上物並交還土
    地之日止，按月給付原告1,040元。3.訴訟費用由被告負擔
    。4.原告願供擔保請准宣告假執行。嗣於本院囑託臺南市麻
    豆地政事務所測量繪製複丈成果圖後，乃於本院100年6月16
    日審理時當庭請求變更聲明為：1.被告應將坐落臺南市官田
    區三塊厝343之3地號土地上如附圖所示甲、乙部分面積486
    平方公尺之地上物拆除，並將附圖所示甲、乙、Ａ、Ｂ部分
    面積計2,367平方公尺之土地返還原告。2.被告應給付原告
    新台幣123,084元，並自起訴狀繕本送達翌日起至拆除第一
    項地上物並交還土地之日止，按月給付原告新台幣2,051元
    。3.訴訟費用由被告負擔。4.原告願供擔保請准宣告假執行
    （見本院卷第73、75頁）。上開訴之變更，就請求交還土地
    之面積範圍、相當租金之不當得利部分，係屬更正事實上陳
    述，其請求基礎事實與原請求相同，且被告對於上開訴之變
    更並無異議，與上開規定相符，應予准許，合先敘明。
貳、實體方面：
一、原告主張：
（一）緣坐落臺南市官田區○○○段343之3地號土地（下稱系爭
      土地）為原告所有，詎遭被告非法占用如附圖所示甲、乙
      、Ａ、Ｂ部分面積計2,367平方公尺之土地，被告並在系
      爭土地上之甲、乙部分面積486平方公尺範圍內有興建地
      上物，被告未得原告同意且無任何合法權源，竟占用系爭
      土地，爰依民法第767條之規定，請求被告將占用原告系
      爭土地上之地上物予以拆除，並將土地返還原告。
（二）次按無法律上之原因而受利益，致他人受損害者，應返還
      其利益，民法第179條規定明確；又無權占有他人土地，
      可能獲得相當於租金之利益，為社會通常之觀念（最高法
      院61年台上字第1695號判例參照）。又按城市地方房屋之
      租金，以不超過土地及其建築物申報總價年息百分之10為
      限；第97條、第99條及第101條之規定，於租用基地，建
      築房屋，均準用之。土地法第97條第1項、第105條分別定
      有明文。又土地法第97條所謂土地及建築物之總價額，土
      地價額依法定地價，建築物價額依該管直轄市或縣（市）
      地政機關估定之價額；土地所有權人依本法所申報之地價
      ，為法定地價，土地法施行法第25條、土地法第148條亦
      分別定有明文。故原告乃依系爭土地申報地價年息10％，
      故原告請求最近五年之不當得利金額為123,084元，及起
      訴狀繕本送達翌日起至拆除系爭地上物並交還土地之日止
      ，每月相當於租金之不當得利2,051元。（計算式：5年不
      當得利計算式：申報地價104×2,367平方公尺＝246,168
      元；每年不當得利246,168×1/10＝24,616.8元；5年不當
      得利金額：24,616.8×5＝123,084元）（每月不當得利計
      算式：每年不當得利24,616.8元；每月不當得利金額：
      24,616.8÷12＝2,051元。
（三）從被告所聲請傳訊之證人周祖國及楊明吉之證詞可以證明
      被告確屬無權占有。詳細說明如下：
    1.被告並不爭執其從未取得土地所有權人即原告之同意而興
      建系爭房屋。
    2.被告雖抗辯系爭土地是「周祖國授權楊明吉出租予被告」
      云云，然經證人到庭作證之證詞內容均與被告之抗辯理由
      相異（詳後述說明），故被告之抗辯實無理由。
    3.由證人周祖國之證詞可以知道，證人周祖國僅是單純請楊
      明吉看管果園，果樹之收成歸楊明吉所得，但並未授權讓
      楊明吉得以出租土地，更未曾授權讓楊明吉得以出租土地
      供人興建房屋建物。
      (1)證人周祖國證稱：「（法官問：管理是指要證人楊明吉
        照顧果園或是出租？）答：我只是要他幫我看管果園收
        成歸證人楊明吉所有。我沒有出租予被告。」
      (2)證人周祖國證稱：「（法官問：有授權證人楊明吉出租
        土地嗎？）答：我只有請他看管土地，沒有授權出租」
        。
      (3)證人周祖國證稱「（被告訴訟代理人問：是否對證人楊
        明吉的管理權設限制？）就是看管果園，其他都沒權。
        」。
      (4)由上開證人證詞可知，證人周祖國並未授權楊明吉出租
        系爭土地。
    4.由證人楊明吉之證詞亦可得知其並未出租土地予被告興建
      建物，而僅是將果園之收成權利交給被告而已，被告抗辯
      係「周祖國授權楊明吉出租予被告」云云並無理由。
      (1)證人楊明吉證稱「（法官問：是否同意你出租土地予他
        人建築房屋？）答：沒有。」由此得證證人楊明吉並未
        經授權得以出租系爭土地。
      (2)證人楊明吉證稱「一年一萬，這是算收芒果的錢，不是
        使用土地的錢。我還有說，如果地主要收，土地要還人
        家。我的腳因為車禍骨折，不能騎車去巡，被告才蓋房
        子的，我腳好再騎車去巡發現被告蓋了房子，我向他詢
        問，他不回答。」。
      (3)證人楊明吉證稱「（問：發現被告蓋房子後，如何處理
        ？）答：我向被告說，他都不回答，我還跟他說人家請
        我照顧土地，我只有同意被告收成水果，不能蓋房子。
        」。
      (4)由上開說明可知，楊明吉並未同意被告在系爭土地上蓋
        房子，其所收取每年一萬元僅是每年收成水果的代價，
        並非出租土地之代價。又被告雖提出收據作為其主張之
        依據，然依照證人楊明吉所證稱其並不識字，也不是他
        的簽名，故該收據並不能證明楊明吉有出租之事實，更
        不能證明楊明吉有被授權出租之權利。
（四）由證人周祖國證稱「（問：你的土地有蓋房子及豬舍，你
      要不要拆掉？）答：我要收回土地自己用，希望把房子豬
      舍拆掉，土地還給我。」、「（問：是否有向原告說要他
      幫忙處理土地收回之事？）我有向原告這麼說，我要收回
      來。」是以，本件不論是原告或是周祖國均主張要被告拆
      屋還地，周祖國也證稱有委請原告幫忙處理土地收回之事
      ，是以，原告主張本件拆屋還地及請求不當得利等，均有
      理由。
（五）爰聲明：
    1.被告應將坐落臺南市官田區三塊厝343之3地號土地上如附
      圖所示甲、乙部分面積486平方公尺之地上物拆除，並將
      附圖所示甲、乙、Ａ、Ｂ部分面積計2,367平方公尺之土
      地返還原告。
    2.被告應給付原告123,084元，並自起訴狀繕本送達翌日（
      即99年12月28日）起至拆除第一項地上物並交還土地之日
      止，按月給付原告2,051元。
    3.訴訟費用由被告負擔。
    4.原告願供擔保請准宣告假執行。
二、被告則以：
（一）坐落臺南市官田區○○○段343-3地號土地，係訴外人周
      祖國與鐘楊秀鳳購買，應有部分各2分之1，周祖國與原告
      約定以原告為登記名義人，並以目前土地現狀為分管，即
      原告種植果樹，其餘2分1由周祖國授權訴外人楊明吉租予
      被告，每年1萬元，有收據一份可憑，詎料今年被告欲繳
      租金時，楊明吉卻諉稱周祖國有意賣地拒收租金，隨後原
      告即起訴請求被告返還。系爭土地因實際上是原告與周祖
      國共有，登記於原告名下，然周祖國仍擁有系爭土地2分
      之1之管理處分權，周祖國為使用收益其應有部分，早於
      被告承租前，周祖國即與原告取得分管協議，此訊問周祖
      國、楊明吉，並由現場使用之情形、圍籬之新舊即可得知
      。系爭土地係周祖國委由楊明吉代理出租於被告，並且收
      取租金，是被告確實有合法權源。
（二）並聲明：
    1.原告之訴及假執行聲請均駁回。
    2.訴訟費用由原告負擔。
    3.如受不利益判決請准宣告免為假執行。
三、兩造不爭執之事實：
（一）原告為臺南市官田區三塊厝343之3地號土地之所有權人。
（二）被告在系爭土地上在依臺南市麻豆地政事務所100年4月26
      日所測量字第1000003318號函所附複丈成果圖上，占有編
      號Ａ之空地、營建編號甲之鐵皮屋及水塔、設置編號乙水
      泥基座及鐵絲網、並在編號Ｂ之土地內種植果樹。
四、本件兩造所爭執者，在於：「原告依民法第767條規定請求
    被告拆屋還地是否有理由？」「原告依不當得利之規定請求
    被告給付相當於租金之不當得利是否有理由？其金額應以多
    少為適當？」本院分述得心證之理由如下：
（一）按所有人對於無權占有其所有物者，得請求返還之，民法
      第767條前段定有明文；又以無權占有為原因，請求返還
      土地者，占有人對土地所有權存在之事實無爭執，而僅以
      非無權占有為抗辯者，土地所有權人對其土地被無權占有
      之事實無舉證責任，占有人自應就其取得占有係有正當權
      源之事實證明之（最高法院85年度台上字第1120號裁判意
      旨參照）。
（二）查系爭土地原告所有，有原告提出之地籍圖謄本、土地登
      記第二類謄本在卷可參（見本院卷第11、12頁）。又被告
      占有系爭土地，在其上搭建磚造石棉瓦鐵皮一層樓建物，
      做為住家及飼養牲畜使用，並以鐵絲網圍起空地，栽種果
      樹，即附圖所示Ａ部分空地152平方公尺、甲部分鐵皮屋
      及水塔472平方公尺、Ｂ部分空地及果樹1,729平方公尺、
      乙部分14平方公尺之事實，有原告提出之現場照片在卷（
      見本院卷第13-15頁），並經本院及兩造會同台南市麻豆
      地政事務所堪驗現場及測量，製有勘驗筆錄、台南市麻豆
      地政事務所100年4月26日所測字第1000003318號函、檢送
      之複丈成果圖在卷可按（見本院卷第44頁、第58-59頁）
      ，此部分之事實可堪認定。依民法767條規定及最高法院
      前開判決意旨，被告應就占用系爭土地之合法權源，負舉
      證責任。
（三）查被告抗辯稱，系爭土地實為訴外人周祖國與原告共有並
      分管，應有部分各二分之一，僅周祖國借名登記在原告名
      下，而被告占用之土地為周祖國分管範圍，周祖國將該分
      管土地交由楊明吉管理，楊明吉又將其出租予被告，故被
      告為有權占有云云。然為原告所否認。經查：
    1.系爭土地為訴外人周祖國與原告一起出資購買，各出資二
      分之一，周祖國之應有部分二分之一借名登記在原告名下
      ，但原告與周祖國就系爭土地訂有分管契約，系爭土地北
      側，即大約是被告占有之範圍為周祖國管理，南側為原告
      管理等情，為兩造所不爭執，並經證人周祖國到庭證述：
      「（問：是否與原告一起出資購買系爭土地？）是，我們
      錢一人出一半。（問：買後為何不登記在你名下？）我當
      時是現役的軍人，土地不能登記在我名下，就全登記在原
      告名下。（問：系爭土地購買後如何管理？）我們有找地
      政去測量，把土地分成一人一半。（提示台南市麻豆地政
      事務所100年4月26日函文所附複丈成果圖，問：你分管的
      範圍為何？）我的是靠路邊，較北邊的那塊。…（問：當
      初以何物分界？）地政測後，用地椿分界，還有畫一個共
      有土地同意分割實測圖給我們。提出分割成果圖附卷。（
      問：北側為何是由吳菊招取得？）吳菊招是我太太。當時
      我用我太太名義與原告分管。（問：你妻子尚存？）已去
      世了。（問：實際出資人是你還是吳菊招？）是我，買的
      時候還沒結婚。土地分管契約是在60年才訂立。」等語明
      確（見本院卷第62-64頁），證人周祖國並提出60年6月22
      日訂立之「共有土地同意分割實測圖」一紙附卷（見本院
      卷第60頁），此部分之事實堪可認定為真正。
    2.被告主張周祖國將其分管之土地交由楊明吉管理，楊明吉
      又將之出租予被告云云，並提出楊明吉出具之租金收據一
      紙為證。然查：
      (1)證人周祖國將其分管之土地交由楊明吉管理，然授權之
        範圍僅有看管果園，並不包含出租土地等情，亦據證人
        周祖國到庭證稱：「（問：你分管的土地如何利用？有
        無出租予被告？）我那時是軍人，又住在台北，都是讓
        原告負責，後來再請證人楊明吉幫我管，是何時請楊明
        吉管我已忘了。（問：管理是指要證人楊明吉照顧果園
        或是出租？）我只是要他幫我看管果園，收成歸證人楊
        明吉所有。我沒有出租予被告。（問：被告在你的土地
        上蓋房屋及豬舍，是否知情？）不知道。（問：有無由
        證人楊明吉處收取任何使用土地的費用？）沒有。（問
        ：有授權證人楊明吉出租土地嗎？）我只有請他看管土
        地，沒有授權出租。（問：目前還有請證人楊明吉看管
        ？或是請原告管理你的土地？）還是證人楊明吉在看管
        。…（問：證人楊明吉幫你管土地時是否有限制他哪些
        事不能做？）沒有，我是請他看管果園，東西收成是他
        的。（問：是否對證人楊明吉的管理權限限制？）就是
        看管果園，其他都沒權。（問：你的土地上有蓋房子及
        豬舍，你要不要拆掉？）我要收回土地自己用，希望把
        房子豬舍拆掉，土地還給我。（問：是否有向原告說要
        他幫忙處理土地收回之事？）我有向原告這麼說，我要
        收回來。」等語在卷（見本院卷第63頁）。
      (2)另證人楊明吉亦到庭證稱：「（問：是否認識證人周祖
        國？）是。（問：他是否要你管理系爭土地？）一開始
        系爭土地只有果樹，沒有房子，我付錢向他買果樹的收
        成，一年5 千元，後來我覺得不划算，要把土地還給他
        ，他又剛好要回台北，就跟我說，幫他照顧土地，不要
        讓土地不見。（問：這是何時的事？他有說是如何照顧
        ？）十幾年了，我都騎機車巡。因被告養豬在隔壁，會
        讓果樹收成變臭，被告就說要芒果讓他收，他賠我一些
        錢，這是被告自己說的，如果有長芒果，他就拿來吃，
        如果沒長就算了。（問：被告說賠一些錢，是多少？）
        一年一萬，這是算收芒果的錢，不是使用土地的錢。我
        還有說，如果地主要收，土地要還人家。我的腳因為車
        禍骨折，不能騎車去巡，被告才蓋房子的，我腳好再騎
        車去巡發現被告蓋了房子，我向他詢問，他不回答。（
        提示起訴狀所附原證二、三照片，問：被告蓋的是否就
        是這些房子？）是，大約是八、九年前。（問：發現被
        告蓋房子後，如何處理？）我向被告說，他都不回答，
        我還跟他說，人家請我照顧土地，我只有同意被告收成
        水果，不能蓋房子。（問：證人周祖國要你照顧土地時
        ，有同意可以出租土地嗎？）我不記得了，他只說照顧
        好不要不見。（提示被告100年1月13日民事答辯狀證物
        一收據，問：這是否你出具？印章是否你的？為何寫土
        地的租約金？）這不是我寫的，我又不識字。印章是我
        的。（問：你會寫名字嗎？）不會，是我要向被告收錢
        ，他叫我要簽收據，我就拿印章讓他蓋。（問：收取一
        年一萬元至何時？）收沒幾年。近二年都沒收了，是證
        人周祖國說要收回土地，我就沒再向被告收取。（問：
        你跌斷腳休息了多久？）快兩年。我是大腿骨及髖骨斷
        掉。（問：證人周祖國讓你管理土地，有說土地不能怎
        麼使用？）他是沒有限制，他只說完全讓我處理。（問
        ：有無同意你出租系爭土地？）太久了不記得。（問：
        是否同意你出租土地予他人建築房屋？）沒有。（問：
        收到一年一萬元，有交給證人周祖國？）沒有。我自己
        使用。（問：證人周祖國跟你說土地要收回？）有。…
        （問：那你如何處理，有向被告說什麼？）我問被告為
        何蓋房子，被告都不回答，我要他拆除，我只有同意他
        收成水果，沒有同意他蓋房子。（問：若不同意被告蓋
        房子，為何之後還繼續收錢？）我認為那是讓被告可以
        收芒果的錢。」等語在卷（見本院卷第64-66頁）。
      (3)是依證人周祖國、楊明吉之證詞，周祖國僅授權楊明吉
        管理果園之權限，並不及於出租系爭土地，而楊明吉亦
        僅同意被告就系爭土地上之果樹有收取之權利，而無出
        租土地予被告之意甚明。至於被告提出楊明吉出具之租
        金收據一紙為證（見本院卷第40頁），其上固然記載：
        「收據，茲收到新台幣壹萬元整，右款係每年土地租約
        金，係張黃進右給楊明吉。收款人：楊明吉，中華民國
        九十六年四月日」等語，證人楊明吉亦自認上開收據上
        之印文確實為其所蓋。然證人楊明吉並不識字，其主觀
        上認為向被告每年收取一萬元，是被告支付果實收取權
        之對價，因此在收據上蓋章，此已據其到庭證述在卷，
        是上開收據難認係楊明吉將系爭土地出租予被告之證據
        ，不能為有利於被告之認定。
    3.此外，被告復未能舉證證明周祖國授權楊明吉出租系爭土
      地，及楊明吉將系爭土地出租予被告之事實，被告此部分
      之抗辯為無可採。
（四）查被告占用系爭土地，然未能主張及舉證其占用土地有何
      合法權源，自屬無權占用。從而，原告依據民法第767條
      規定，請求被告將其占用，即坐落臺南市官田區三塊厝
      343之3地號土地上如附圖所示甲、乙部分面積486平方公
      尺之地上物拆除，並將附圖所示甲、乙、Ａ、Ｂ部分面積
      計2,367平方公尺之土地返還原告，自屬有據，應予准許
      。
（五）原告依不當得利返還請求權，請求被告賠償起訴前五年內
      ，及自起訴狀繕本送翌日（99年12月28日）起，至拆除地
      上物返還系爭土地之日止，每月應給付原告相當於租金之
      損害金部分：
    1.按無法律上之原因而受利益，致他人受損害者，應返還其
      利益。民法第179條前段定有明文。依不當得利之法則請
      求返還不當得利，其得請求返還之範圍，應以對方所受之
      利益為度，非以請求人所受損害若干為準（最高法院72年
      度台上字第4012號判決參照）。而無權占有他人之土地，
      可能獲得相當於租金之利益，為社會通常之觀念（最高法
      院61年台上字第1695號判例參照）。本件被告無法律上之
      原因，無權占用系爭系爭土地2,367平方公尺，消極地減
      免應支付使用土地之代價而受有相當於租金之利益，並致
      原告受有相當於租金之損害，揆之前揭判例意旨，顯已構
      成不當得利，原告自得請求返還。
    2.次按城市地方房屋之租金，以不超過土地及其建築物申報
      總價年息百分之十為限，土地法第97條第1項定有明文。
      又土地法第九十七條所謂土地及建築物之總價額，土地價
      額依法定地價，建築物價額依該管直轄市或縣（市）地政
      機關估定之價額。土地法施行法第25條亦有明文。而法定
      地價，依土地法第148條規定，係土地所有權人依該法所
      申報之地價，又依平均地權條例第16條復規定「舉辦規定
      地價或重新規定地價時，土地所有權人未於公告期間申報
      地價者，以公告地價百分之八十為其申報地價。土地所有
      權人於公告期間申報地價者，其申報之地價超過公告地價
      百分之一百二十時，以公告地價百分之一百二十為其申報
      地價；申報之地價未滿公告地價百分之八十時，得照價收
      買或以公告地價百分之八十為其申報地價。」亦即，在平
      均地權條例施行區域，當係指土地所有權人於地政機關舉
      辦規定地價或重新規定地價之時，其公告申報地價期間自
      行申報之地價；未於該期間內申報，地政機關公告之地價
      而言。又按「房屋所有人因房屋占用他人基地所獲得之利
      益，則應以基地之價額為基準。因此無權占有他人土地建
      屋而獲不當利益者係該建屋之人，受害人為基地所有人，
      …質言之，無權占用他人土地建屋所獲得之不當得利，固
      應以基地之價額為基準，…房屋占有人無權占有他人土地
      建屋，僅生應否返還不當得利與土地所有人而已，…。」
      最高法院著有97年度台上字第323號判決足資參照。而上
      開租金計算之規定，所謂土地總價額，即以申報之地價定
      之，此向為司法實務據為計算相當於租金之不當得利之標
      準。
    3.查被告無法律上之原因，不法及無權占用原告所有之臺南
      市官田區三塊厝343之3地號土地2,367平方公尺，消極地
      減免應支付使用土地之代價而受有相當於租金之利益，並
      致原告受有相當於租金之損害，揆之前揭判例意旨，顯已
      構成不當得利，原告自得請求返還。
    4.又按租用基地建築房屋，租金以不超過土地申報總價額年
      息百分之十為限，土地法第105條準用第97條定有明文。
      而此百分之十之限制，乃指基地租金之最高限額而言，並
      非謂必須照申報地價額百分之十計算（最高法院46年台上
      字第855號判例參照）。查系爭土地位於臺南市官田區，
      面臨寬約6米之無名鄉道，周圍均為農田，鮮少住家；而
      被告占有系爭土地後，在其上搭建磚造石棉瓦鐵皮一層樓
      建物，做為住家及飼養牲畜使用，並以鐵絲網圍起空地，
      栽種果樹，此經本院到場勘驗無誤，製有勘驗筆錄在可按
      （見本院卷第44頁）。是審酌系爭土地地目為田，使用地
      類別為農牧用地，被告做為農舍及果園使用等一切情狀，
      認原告請求相當於租金之不當得利之數額以申報地價年息
      8％計算為適當。
    5.又系爭343-3地號土地100年之申報地價，自95年起至100
      年止為每平方公尺104元，此經臺南市麻豆地政事務所100
      年4月26日函復本院，及本院依職權向該所調查無誤，有
      該函文及電話紀錄可按（見本院卷第58頁、80頁）。而被
      告在8、9年前起，已占有系爭土地建屋使用，此已據證人
      楊明吉證述無誤，則原告請求被告起訴前五年，及起訴狀
      繕本送達翌（即100年12月28日）日起，至拆屋還地之日
      止相當於租金之不當得利，自為法之所許：
      (1)查起訴前五年被告應給付原告相當於租金之不當得利數
        額之計算方法為：「占用土地面積（平方公尺）×申報
        地價×百分之85年」，依此計算，損害金為98,476元
        （計算式：2,3671048％5＝98,467，元以下四捨
        五入。）
      (2)自起訴狀繕本送達翌日即99年12月28日起，至拆屋還地
        之日止相當於租金之不當得利，每月租金額之計算方法
        為：「占用土地面積（平方公尺）×申報地價×百分之
        8 ÷12月」，依此計算，每月損害金為1,641元（計算
        式：2,3671048％12＝1,641，元以下四捨五入。
        ）。
    6.據上，原告主張被告應給付原告相當於租金之不當得利為
      98,467元，及自99年12月28日起至拆屋還地之日止，按月
      給付1,641元之範圍內，為有理由，應予准許，逾此範圍
      之請求，為無理由，應予駁回。
五、綜上所述，被告無權占用原告所有坐落臺南市官田區三塊厝
    343之3地號土地上如附圖所示甲、乙、Ａ、Ｂ部分面積計
    2,367平方公尺，並在其上營造鐵皮屋、水塔、水泥基座鐵
    絲網等上物，原告依據物上請求權之規定，請求被告將上開
    地上物拆除，將土地交還原告，並依不當得利之法律關係，
    請求被告應給付相當於租金之不當得利98,467元，及自99
    年12月28日起至拆屋還地之日止，按月給付1,641元之範圍
    內，為有理由，應予准許，逾此範圍之請求，為無理由，應
    予駁回。
六、本件為判決之基礎已臻明確，兩造其餘之陳述及所提其他證
    據，經本院斟酌後，認為均於判決之結果無影響，自無庸逐
    一論述，併此敘明。
七、本件原告勝訴部分，兩造均陳明願供擔保請准宣告假執行、
    免為假執行，經核並無不合，爰分別酌定相當金額准許之。
    至原告敗訴部分，其假執行聲請即失所附麗，應併予駁回。
八、各當事人一部勝訴、一部敗訴者，其訴訟費用，由法院酌量
    情形，命兩造以比例分擔或命一造負擔，或命兩造各自負擔
    其支出之訴訟費用；以一訴附帶請求其孳息、損害賠償、違
    約金或費用者，不併算其價額（民事訴訟法第79條、第77條
    之2第2項參照）。本件原告雖一部勝訴、一部敗訴，惟本院
    審酌原告係以一訴附帶請求其損害賠償，其經駁回僅係部分
    請求之損害賠償，依其金額之比例及利害關係，認訴訟費用
    仍由被告負擔為適當，爰判決如主文第三項所示。
九、結論：本件原告之訴，為一部有理由，一部無理由，依民事
    訴訟法第79條、第390條第2項、第392條第2項，判決如主文。
中    華    民    國   100    年    6     月    30    日
                  民事第三庭    法  官  張麗娟
以上正本係照原本作成。如不服本判決，應於送達後廿日內，向
本院提出上訴狀並表明上訴理由，如於本判決宣示後送達前提起
上訴者，應於判決送達後廿日內補提上訴理由書（須附繕本）。
如委任律師提起上訴者，應一併繳納上訴裁判費。
中    華    民    國   100    年    6     月    30    日
                                書記官  楊宗倫